【裁判字號】    89,訴,423
【裁判日期】    901219
【裁判案由】    偽造文書
【裁判全文】
臺灣士林地方法院刑事判決                         八十九年度訴字第四二三號
    公  訴  人  臺灣士林地方法院檢察署檢察官
    被      告  甲○○
右列被告因偽造文書案件，經檢察官提起公訴（八十八年度偵字第九九五八號）及移
送併案審理（台灣台北地方法院檢察署偵查案號：八十九年度偵字第二０六五五號）
，本院判決如左：
    主  文
甲○○共同連續行使偽造私文書，足以生損害於他人，處有期徒刑壹年貳月。
扣案之匯豐銀行匯款單陸張、信用卡內碼資料玖張、筆記本壹本、三．五磁碟片貳片
、光碟機壹部、磁片外接機壹台、側錄機空盒壹個、偽造之花旗信用卡參張（卡號分
別為0000000000000000號、0000000000000000號
、0000000000000000號）、無敵電腦辭典參台、附表編號一所示商
店存根、編號二所示商店存根上偽造之「王健銘」署押貳枚、附表編號三所示商店存
根上偽造之「王少其」署押壹枚、偽造之卡號0000000000000000號
台新銀行信用卡壹枚、偽造之卡號0000000000000000華南銀行信用
卡壹枚均沒收。
    事  實
一、甲○○與綽號「小陳」之不詳姓名年籍成年男子，基於偽造私文書之概括犯意聯
    絡，推由甲○○於民國八十八年七月十三日、七月二十二日、九月八日，先後三
    次匯款新台幣（下同）四萬元、六萬八千八百元、三十七萬八千八百元，至加拿
    大匯豐銀行HSBC BANK CANADA帳號000000000000受款人為「TSOI WING CHAU」之
    帳戶內，向「TSOI WING CHAU」購買信用卡內碼資料，再由「TSOI WING CHAU」
    將信用卡之內碼資料，透過電話傳真至台北市○○路、信義路口之７－１１便利
    超商店內，由甲○○在上開處所等候接收，轉交予「小陳」，再由「小陳」以所
    購得之信用卡內碼資料，偽造銀行之信用卡，並於偽造完成後，以每張二至三萬
    元之價格，出售牟利，甲○○則獲得以每筆內碼二千元計算之利益。嗣八十八年
    九月二十二日晚上十一時許，在台北市○○區○○街八十九巷一弄二十號三樓，
    為警查獲，並扣得甲○○所有之上開匯豐銀行匯款單六張、偽造之花旗銀行信用
    卡三張（卡號分別為0000000000000000號、00000000
    00000000號、0000000000000000號）、信用卡內碼資
    料九張、三．五磁碟片二片、無敵電腦辭典三個、光碟機一部、磁片外接機一台
    及側錄機空盒一個。
二、甲○○復基於前開之同一概括犯意，與戊○○基於意圖為自己不法所有及行使偽
    造私文書之概括犯意聯絡，由甲○○提供其持有卡號為00000000000
    00000號、持卡人為丙○○之偽造台新銀行信用卡一張與戊○○，推由戊○
    ○在上開偽造信用卡背面偽簽「王健銘」之署押一枚，並於八十九年十月十七日
    下午六時三十分許，至位於台北市○○街二０五號之台灣艾康股份有限公司通化
    店（下稱艾康通化店）購買手機，由戊○○自稱王健銘，持戊○○前於八十九年
    十月初變造之「王健銘」身分證一張，以取信於該店店員，並由戊○○在「艾康
    通化店」之一式二聯ＥＤＣ簽單（第一聯持卡人存根、第二聯商店存根）上，以
    複寫方式偽簽「王健銘」署押一式二份，且於商店存根聯上表示同意依照信用卡
    使用約定，一經使用或訂購物品，均應按所示之全部金額付款予發卡銀行之意思
    ，而將商店存根聯交由「艾康通化店」店員而行使之，足以生損害於台新銀行、
    王健銘、丙○○及「艾康通化店」，並使「艾康通化店」店員陷於錯誤，以為係
    王健銘持卡消費且同意由發卡銀行代為付款，而交付價值三萬二千元之NOKIA
    8850型行動電話一支、MOTOROLA V8088型行動電話一支及配件包與戊○○，戊○
    ○則將上開偽造之信用卡一張及所取得之行動電話、配件交予甲○○以變賣得款
    。甲○○復於八十九年十一月十九日，在台北市民權大橋下，向「跳蚤市場」雜
    誌刊登廣告之不詳年籍成年男子以一張二萬元之代價，購買偽造之信用卡二張，
    並於八十九年十月二十一日上午將其中一張卡號為0000000000000
    000號、持卡人為董麗緣之偽造華南銀行信用卡交予戊○○，約定由甲○○在
    外把風，戊○○則在上開偽造之信用卡背面偽簽「王健銘」之署押一枚，於八十
    九年十月二十一日上午十時三十一分許，持上開偽造之信用卡一張，至位於台北
    市○○○路○段二０二號蔡文雄所開設之佳麗寶銀樓（下稱佳麗寶銀樓）購買金
    飾，而在「佳麗寶銀樓」之一式二聯ＥＤＣ簽單（第一聯持卡人存根、第二聯商
  店存根）上，以複寫方式偽簽「王健銘」署押一式二份，且於商店存根聯上表示
    同意依照信用卡使用約定，一經使用或訂購物品，均應按所示之全部金額付款予
    發卡銀行之意思，而將商店存根聯交由「佳麗寶銀樓」之負責人蔡文雄而行使之
    ，足以生損害於華南銀行、董麗緣、王健銘及佳麗寶銀樓，使「佳麗寶銀樓」負
    責人蔡文雄陷於錯誤，以為係王健銘消費且同意由發卡銀行代為付款，而由「佳
    麗寶銀樓」負責人蔡文雄交付價值一萬八千六百元之金鍊子一條及墜子一個與戊
    ○○，戊○○則將上開偽造之信用卡一張及取得之金飾交予甲○○以變賣得款。
    甲○○則在另張其所購得之卡號為0000000000000000號之偽造
    日本萬事達卡背面偽簽「王少其」之署押一枚，並於八十九年十月二十一日下午
    七時三十六分許，自行持上開偽造之日本萬事達信用卡一張，至同一「佳麗寶銀
    樓」購買金飾，而在「佳麗寶銀樓」之一式二聯ＥＤＣ簽單（第一聯持卡人存根
    、第二聯商店存根）上，以複寫方式偽簽「王少其」署押一式二份，且於商店存
    根聯上表示同意依照信用卡使用約定，一經使用或訂購物品，均應按所示之全部
    金額付款予發卡銀行之意思，而將商店存根聯交由「佳麗寶銀樓」之負責人蔡文
    雄而行使之，足以生損害於王少其及佳麗寶銀樓，使「佳麗寶銀樓」負責人蔡文
    雄陷於錯誤，以為係王少其消費且同意由發卡銀行代為付款，而由「佳麗寶銀樓
    」負責人蔡文雄交付價值十三萬九千五百元之四套結婚套組（含手鍊、項鍊、金
    戒子）與甲○○。甲○○於取得上開金飾後，即持往位於台北市○○路二十九號
    之金勝山銀樓，售予不知情之金勝山銀樓負責人潘隆翔，得款三萬七千五百元花
    用完畢，並將偽造之日本萬事達信用卡一張丟棄於民權大橋下之基隆河。嗣於八
    十九年十月二十三日上午十一時五十分許，甲○○與戊○○、乙○○至前開佳麗
    寶銀樓，戊○○進入佳麗寶銀樓欲選購金飾時，為警當場查獲。
三、案經台北市政府警察局移請台灣士林地方法院檢察署檢察官偵查起訴及移送併案
    審理。
    理  由
一、訊據被告甲○○對於有受「小陳」所託，於八十八年七月十三日起，先後三次匯
    款至加拿大匯豐銀行購買信用卡內碼資料，並於７—１１便利超商內接收傳真交
    予「小陳」，取得每筆內碼二千元計算利益之事實坦承不諱，然矢口否認有偽造
    文書之犯意，在偵查中辯稱在最後一次小陳沒拿錢給他，拿三台電腦辭典給他才
    知道小陳是用以製作偽造信用卡云云，在審理時辯稱是警察抓他到分局後才知道
    小陳是作偽造信用卡人員云云。然查：扣案之花旗信用卡三張確屬偽造，業據證
    人即聯合信用卡處理中心鑑識人員李達榮於警訊時證述綦詳，並有法務部調查局
    八十九年十月十八日（八九）陸（二）字第八九０七七五九五號函一件在卷可稽
    。被告於警訊時已自承「於八十八年五月初認識小陳，並經由遊說多次至基隆路
    、信義路口７—１１便利超商接收信用卡卡號、條碼單，並同時至基隆路、信義
    路口之匯豐銀行電匯四十九萬元至加拿大，作為偽造信用卡前購買卡號、條碼單
    ，並由我再將卡號、條碼單交予小陳偽造信用卡‧‧‧磁碟片、三‧五磁片機及
    電腦外接式光碟機、筆記本係為測錄條碼之相關配備並記錄於筆記本」「獲利是
    以每張條碼（每一卡片中一條碼）獲利二千元，接收之傳真條碼及記錄於筆記本
    中之條碼約有二百餘筆，我可獲利四十萬元」「偽卡每張賣二萬元至三萬元，由
    小陳製作」等語，於偵查中供稱「（問）與『小陳』如何認識？（答）在舞廳認
    識的，他跟我提做偽卡的利潤很高」等語，其就扣案之磁片機、光碟機用途，製
    成偽卡之價格為何均已詳細供述，且亦在其所有之筆記本上抄錄接收傳真之條碼
    ，並在條碼之後註記不足、拒絕等字，業據本院勘驗筆記本內容無誤，被告顯然
    知悉製作偽卡之過程及如何出售牟利等情，況僅代為匯款及接收傳真，即可獲得
    每筆條碼二千元之暴利，其焉有不生疑心之理？其辯稱不知小陳係用以製作偽卡
    云云，顯不足採。此外，並有匯豐銀行匯款單六張、偽造之花旗銀行信用卡三張
    （卡號分別為0000000000000000號、00000000000
    00000號、0000000000000000號）、信用卡卡號條碼單九
    張、筆記本一本、無敵電腦辭典三個、「小陳」所有寄放於甲○○處之３．５磁
    碟片二片、光碟機一部、磁片外接機一台及側錄機空盒一個扣案可證。
二、訊據被告甲○○對於有於八十九年十月十九日購買偽造信用卡二張，其中一張交
    予戊○○，戊○○將所賣得之金飾交予其變賣得款，另一張自己於八十九年十月
    二十一日晚間持以至「佳麗寶銀樓」購買結婚金飾套組四組，並於金勝山銀樓將
    所得金飾變賣得款之事實坦承不諱，然矢口否認有交付卡號為00000000
00000000之偽造信用卡與戊○○，由戊○○在八十九年十月十七日持以
    至「艾康通化店」消費及陪同戊○○於八十九年十月二十一日上午至佳麗寶銀樓
    持卡購買金飾之犯行。辯稱：在艾康通化店持偽卡消費一事其並不知情云云。經
    查：右揭事實二之犯行，已據證人戊○○於警訊、偵查及台灣台北地方法院九十
    年訴字第四六二號案件調查時供述綦詳，及證人蔡文雄、丁○○、廖佩容、王仁
    霖、潘隆翔於警訊時、證人乙○○在本院調查時證述屬實，並有簽署「王健銘」
    之簽帳單影本二件、簽署「王少其」之簽帳單影本一件、變造之「王健銘」身分
    證影本一件、金勝山銀樓金飾買入登記簿影本一件、財團法人聯合信用卡處理中
    心九十年一月十八日（九０）聯卡會字第０四八號函及所附消費資料、台新國際
    商業銀行信用卡中心九十年三月十九日台新信卡字第九０００八四號函、荷蘭銀
    行九十年三月二十六日荷銀風管（信）字第九００三００二六號函各一件在卷可
    稽。且被告於偵查時已供稱「（問）同案被告戊○○曾盜刷過的信用卡是你提供
    的？（答）是。」於另案台灣台北地方法院九十年訴字第四六二號調查時供稱「
    （問）偽造之0000000000000000信用卡是否是你交給戊○○的
    ？（答）是我交給他的，大概是在十月中旬交給他的，在舞廳交給他的，他說他
    要去購物。」等語，是其所辯，顯係飾詞卸責，不足採信。至證人戊○○雖於台
    灣台北地方法院另案調查時供稱「王健銘」身分證是其與被告一同在八十九年十
    月初在士林夜市撿到，由其交付自己之照片一張與被告，由被告換貼於拾獲之「
    王健銘」身分證上而變造之，且八十九年十月十七日其持變造「王健銘」身分證
    一張及偽造信用卡盜刷手機時，被告有陪同在旁云云。然查訊據被告對於堅決否
    認有右揭犯行，且證人戊○○在警訊、偵查時均供稱是其自己在士林夜市撿到王
    健銘身分證，亦是其自己將照片換貼於拾獲之身分證上，於警訊時並供稱其去盜
    刷手機時是和盜刷金飾一樣，由被告拿給其偽卡，由其去盜刷購物後，被告在店
    外等他出來等語，雖其於法院調查時為不利於被告之供述，然除該不利於被告之
    供述外，並無其他證據以實其說，況證人戊○○就此情於警訊及法院調查時之供
    述亦有出入，是難僅憑證人於法院調查時之供述即認被告有何侵占遺失物及行使
    變造身分證之犯行。
三、縱上，被告事證明確，其偽造信用卡、持偽卡消費購物之犯行堪以認定，應依法
    論科。
四、信用卡係表示持卡人與發卡銀行間成立消費付款委託契約之電磁紀錄，屬刑法第
    二百二十條規定所稱之準私文書。按被告犯罪後，刑法增訂第二百零一條之一，
    規定「意圖供行使之用，而偽造、變造信用卡、金融卡、儲值卡或其他相類作為
    簽帳、提款、轉帳或支付工具之電磁紀錄物者，處一年以上七年以下有期徒刑，
    得併科三萬元以下罰金。行使前項偽造、變造之信用卡、金融卡、儲值卡或其他
    相類作為簽帳、提款、轉帳或支付工具之電磁紀錄物，或意圖供行使之用，而收
    受或交付於人者，處五年以下有期徒刑，得併科三萬元以下罰金。」，於九十年
    六月二十日公布，九十年六月二十二日施行，是被告犯罪後法律已有變更，比較
    新舊法之結果，以舊法有利於被告，依刑法第二條第一項但書之規定，應適用最
    有利於被告之舊法，即未修正之刑法第二百十六條、第二百十條規定處罰。被告
    偽造信用卡，係犯刑法第二百二十條、第二百十條偽造準私文書罪。又被告與「
    小陳」之間就偽造信用卡部分有犯意之聯絡及行為之分擔，各為共同正犯。又被
    告與戊○○持偽造之信用卡刷卡消費，係犯刑法第二百十六條、第二百十條之行
    使偽造準私文書罪，被告與戊○○於「艾康通化店」「佳麗寶銀樓」等消費商店
    一式二聯之ＥＤＣ簽單（第一聯持卡人存根、第二聯商店存根）上，以複寫方式
    偽簽「王健銘」、「王少其」署押，因第一聯持卡人存根聯供自己留存、第二聯
    商店存根表示持卡人同意依信用卡使用約定，一經使用或訂購物品，均應按所示
    之全部金額付款予發卡銀行，特約商店得據此向收單銀行、發卡銀行表示持卡人
    消費證明之私文書，被告與戊○○於此私文書上偽簽「王健銘」、「王少其」署
    押，表示「王健銘」「王少其」消費之證明並持以行使，則係犯同法第二百十六
    條、第二百十條行使偽造私文書罪。因前開偽造信用卡準私文書之行為與偽造簽
    帳單私文書之行為有連續犯之關係，又偽造簽帳單私文書低度行為，應為行使偽
    造簽帳單私文書之高度行為所吸收，自不另論罪。又被告與戊○○於八十九年十
    月十七日、二十一日上午，被告於八十九年十月二十一日晚間先後持偽造之信用
    卡前往艾康通化店、佳麗寶銀樓簽帳消費，使艾康通化店、佳麗寶銀樓誤以為係
    王健銘、王少其本人所簽帳消費，而分別交付手機、金飾予戊○○、被告，其所
    為係犯刑法第三百三十九條第一項之詐欺取財罪。被告提供偽造信用卡予戊○○
    ，由戊○○持卡消費，並將消費所得之物交予被告變賣得款，其二人間顯有犯意
    之聯絡及行為之分擔，均為共同正犯。又被告先後多次行使偽造私文書、詐欺之
    犯行，均時間緊接，觸犯構成要件相同之罪名，顯均係基於概括犯意反覆為之，
    均為連續犯，應各依刑法第五十六條之規定以一罪論，並加重其刑。被告所犯行
    使偽造私文書罪與詐欺罪二罪間，有方法結果之牽連關係，為牽連犯，應依刑法
    第五十五條之規定，從一重之行使偽造私文書罪處斷。再事實二部分之犯行，與
    起訴書所載已起訴部分有連續犯之裁判上一罪關係，且經檢察官移送併案審理，
    本院自應併與審究，附此敘明。爰審酌被告不思上進，圖謀暴利之犯罪動機、目
    的、代為匯款、接收傳真以參與偽造信用卡，向不詳之人購入偽造信用卡行使消
    費詐騙之手段、其並無前科，素行尚佳、生活狀況、國中畢業之智識程度、犯罪
    對金融秩序、持卡人、消費商店所生之損害，及犯罪後已坦承部分犯行之態度，
    與佳麗寶銀樓負責人蔡文雄已達成和解等一切情狀，量處如主文所示之刑。扣案
    之匯豐銀行匯款單六張、信用卡內碼資料九張、筆記本一件為被告所有，扣案之
    ３．５磁碟片二片、光碟機一部、磁片外接機一台及側錄機空盒一個為共犯「小
    陳」所有，均為供被告犯罪所用之物，業據被告供承在卷，爰依刑法第三十八條
    第一項第二款宣告沒收。扣案之偽造花旗信用卡三張（卡號分別為000000
    0000000000號、0000000000000000號、00000
    00000000000號）、無敵電腦辭典三台為被告所有因犯罪所得之物，
    業據被告供承在卷，爰依刑法第三十八條第一項第三款宣告沒收。附表編號一所
    示商店存根、編號二所示商店存根上偽造之「王健銘」署押二枚、附表編號三所
    示商店存根上偽造之「王少其」署押一枚，應依刑法第二百十九條宣告沒收，又
    偽造之卡號0000000000000000號台新銀行信用卡一張及偽造之
    卡號0000000000000000華南銀行信用卡一張為被告所有供犯罪
    所用之物，業據證人戊○○供述在卷，該二張偽造之信用卡雖未扣案，然不能證
    明業已滅失，是爰依刑法第三十八條第一項第二款規定宣告沒收，至其背面偽造
    之「王健銘」署押二枚，因上開偽造之信用卡業已宣告沒收，自無庸再予宣告沒
    收，附此敘明。再偽造之卡號0000000000000000號日本萬事達
    信用卡一張及附表編號一之持卡人存根、附表編號二之持卡人存根、附表編號三
    之持卡人存根均已滅失，業據被告及證人戊○○供述在卷，是其上偽造之「王少
    其」「王健銘」署押亦併同滅失，自無庸予以宣告沒收，附此敘明。
據上論斷，應依刑事訴訟法第二百九十九條第一項前段、刑法第二條第一項但書、第
二十八條、第五十六條、第二百十條、第二百十六條、第三百三十九條第一項、第五
十五條、第二百十九條、第三十八條第一項第二款、第三款，罰金罰鍰提高標準條例
第一條前段，判決如主文。
本案經檢察官蘇佩鈺到庭執行職務。
中    華    民    國      九十        年     十二      月    十 九      日
                                  臺灣士林地方法院刑事第四庭
                                          法  官
附錄本案論罪科刑法條全文
刑法第二百一十條
偽造、變造私文書，足以生損害於公眾或他人者，處五年以下有期徒刑。
刑法第二百一十六條
行使第二百十條至第二百十五條之文書者，依偽造、變造文書或登載不實事項或使登
載不實事項之規定處斷。
刑法第三百三十九條第一項
意圖為自己或第三人不法之所有，以詐術使人將本人或第三人之物交付者，處五年以
下有期徒刑、拘役或科或併科一千元以下罰金。
附表
┌────┬─────────┬────────┬──────┬─────┐
│  編號  │    簽帳日期時間  │   消費商店名稱 │ 簽單種類   │偽簽姓名  │
├────┼─────────┼────────┼──────┼─────┤
│  一    │九十年十月十七日  │艾康通化店      │ 持卡人存根 │王健銘    │
│        │下午六時三十分    │                │ 商店存根   │王健銘    │
├────┼─────────┼────────┼──────┼─────┤
│  二    │九十年十月二十一日│佳麗寶銀樓      │持卡人存根  │王健銘    │
│        │上午十時三十七分  │                │ 商店存根   │王健銘    │
├────┼─────────┼────────┼──────┼─────┤
│  三    │九十年十月二十一日│佳麗寶銀樓      │ 持卡人存根 │王少其    │
│        │下午七時三十六分  │                │ 商店存根   │王少其    │
└────┴─────────┴────────┴──────┴─────┘


司法院資訊處製作；財團法人民間司法改革基金會備份。
